臺灣臺南地方法院民事裁定
110年度小上字第50號
上  訴  人  羅敏菁  
被上訴人    蔡明璋  
上列當事人間請求給付違約金事件，上訴人對於民國110年8月31
日本院臺南簡易庭110年度南小字第1192號第一審判決提起上訴
，本院裁定如下：
    主  文
上訴駁回。
第二審訴訟費用新臺幣1,500元由上訴人負擔。
    理  由
一、按關於請求給付金錢或其他代替物或有價證券之訴訟，其標
    的金額或價額在新臺幣（下同）10萬元以下者，適用小額程
    序；對於小額程序之第一審裁判之上訴或抗告，非以其違背
    法令為理由，不得為之；上訴狀內應記載上訴理由，並表明
    原判決所違背之法令及其具體內容，暨依訴訟資料可認原判
    決有違背法令之具體事實；上訴不合法者，第二審法院應以
    裁定駁回之，民事訴訟法第436條之8第1項、第436條之24第
    2項、第436條之25及第436條之32第2項準用第444條第1項前
    段分別定有明文。所謂違背法令，依同法第436條之32準用
    同法第468條、第469條第1款至第5款之規定，係指判決不適
    用法規或適用不當者，為違背法令；而判決有同法第469條
    規定所列第1款至第5款情形之一者，為當然違背法令。是當
    事人以小額訴訟程序之第一審判決違背法令為理由提起上訴
    時，就原判決如何不適用法規或適用法規不當，其上訴狀或
    理由書應有具體之指摘，並揭示該法規之條項或其內容，若
    係成文法以外之法則，應揭示該法則之旨趣，倘為司法院解
    釋或最高法院之判例，則應揭示該判解之字號或其內容；如
    依民事訴訟法第469條第1款至第5款所列各款事由提起上訴
    者，其上訴狀或理由書應揭示合於該條款之事實；若小額訴
    訟程序上訴人之上訴狀或理由書未依上述方法為表明者，即
    難認已對原判決之違背法令有具體之指摘，其上訴自難認為
    合法。又小額事件之上訴程序，不得以民事訴訟法第469條
    第6款之「判決不備理由或理由矛盾」為由，指摘原判決為
    違背法令，蓋依同法第436條之18第1項規定，小額訴訟程序
    之判決書得僅記載主文，而就當事人有爭執事項，僅於必要
    時得加記理由要領，其立法理由係為提昇法院迅速辦理小額
    事件之效率，充分發揮小額程序之簡速功能，是在程序利益
    優於實體利益之考量下，小額事件之上訴程序，自不得以「
    判決不備理由或理由矛盾」為由，指摘原判決為違背法令，
    此觀民事訴訟法第436條之32第2項僅有準用同法第468條、
    第469條第1款至第5款之規定，並無準用同法第469條第6款
    之規定自明。故小額事件以「判決不備理由或理由矛盾」為
    由提起上訴者，即屬上訴不合法。上訴理由若係就原審取捨
    證據、認定事實之職權行使，指摘其為不當，而非具體表明
    合於不適用法規、適用法規不當或民事訴訟法第469條第1款
    至第5款所列各款之情形，難認對該判決之如何違背法令已
    有具體之指摘，應認其上訴為不合法。再者，取捨證據、認
    定事實屬於事實審法院之職權，若其認定並不違背法令，即
    不許任意指摘其認定不當，以為上訴理由；當事人提出或援
    用之證據，能否採為證明事實之用，為事實審法院斟酌辯論
    意旨及調查證據之結果，依自由心證判斷之職權行使，其判
    斷倘不違背論理及經驗法則，當事人即非可任意指摘（最高
    法院110年度台上字第544號、105年度台上字第1900號判決
    要旨參照）。
二、上訴意旨以：上訴人已於民國109年7月17日以口頭及LINE通
    訊軟體連絡訴外人孟龍資產管理有限公司（下稱孟龍公司）
    將於109年8月底終止合約，是以，上訴人不同意買賣，也未
    收受被上訴人支付之斡旋金面額新臺幣（下同）10萬元支票
    ，孟龍公司單方收取支票並執意繼續進行合約，與上訴人無
    涉。上訴人並非不願意出庭辯解，實係因上訴人為單親家庭
    ，隻身在台中謀生扶養女兒，本件訴訟所須資料都在台東老
    家，懇請庭上諒解等語。並聲明：原判決廢棄；被上訴人在
    第一審之訴及假執行之聲請均駁回；第一、二審訴訟費用由
    被上訴人負擔。
三、經查：本件被上訴人起訴請求之金額為10萬元，依民事訴訟
    法第436條之8第1項規定，應適用小額訴訟程序，依民事訴
    訟法第436條之24第2項及第436條之25規定，上訴人非以原
    判決違背法令為理由即不得上訴，且上訴狀須表明原判決所
    違背之法令及其具體內容，暨依訴訟資料可認為原判決有違
    背法令之具體事實，始符合上訴程式。本件上訴人之上訴理
    由主張其已於109年7月17日通知孟龍公司將於109年8月底終
    止契約，孟龍公司單方進行契約，並收受上訴人交付之斡旋
    金支票，上訴人因工作及家庭緣故，無法出庭陳述意見云云
    ，並提出通訊軟體Line訊息翻拍照片為憑。然查，上訴人並
    未具體指明原審判決有如何違背法令之情事，復未指明違反
    之法令條項、司法解釋及其具體內容，以及依據何訴訟資料
    可認為原審判決有何違背法令之具體事實，揆諸上開說明，
    本件上訴未具上訴之合法程式，為不合法，應予駁回。
四、末按於小額訴訟之上訴程序，法院為訴訟費用之裁判時，應
    確定其費用額，民事訴訟法第436條之32第1項準用同法第43
    6條之19第1項規定甚明。本件上訴既經駁回，第二審訴訟費
    用即裁判費新臺幣1,500元，應由敗訴之上訴人負擔，爰確
    定如主文第2項所示。
五、據上論結，本件上訴為不合法，依民事訴訟法第436之32第1
    項、第2項、第436條之19第1項、第444條第1項前段、第95
    條、第78條，裁定如主文。
中　　華　　民　　國　　110 　年　　10　　月　　20　　日
                 民事第五庭    審判長法  官　劉秀君
　　　　　　　　　　　　　　　　　　 法  官  田玉芬
　　　　　　　　　　　　　　　　　　 法  官  張桂美
以上正本係照原本作成。　　　　　　　　　　　　　　　　　
本裁定不得抗告。
中　　華　　民　　國　　110 　年　　10　　月　　21　　日
                                     書記官  林彥丞